【裁判字號】    92,交聲,92
【裁判日期】    920516
【裁判案由】    聲明異議
【裁判全文】
臺灣臺南地方法院交通事件裁定                      九十二年度交聲字第九二號
    移送機關  交通部公路總局嘉義區監理所臺南監理站
    受處分人
    即異議人  甲○○
右列受處分人因違反道路交通管理處罰條例案件，對於交通部公路總局嘉義區監理所
臺南監理站九十二年二月二十六日所為之裁決處分（處分案號：南監五字第裁七四—
Ｚ00000000號）聲明異議，本院裁定如左：
    主  文
異議駁回。
    理  由
一、聲明異議意旨略以：受處分人即異議人甲○○於民國九十二年二月十四日下午兩
    點三十二分左右，駕駛車牌號碼ＫＯ—七一五號營業半聯結車，行經國道一號高
    速公路南向三百四十三公里處時，因見前面小客車剎車燈起亮，速度下降，所以
    將車輛轉入內側車道，當時外側車道車輛甚多，異議人乃一直沿內側車道行駛，
    直至南向三百四十五公里左右時，其所駕駛之營業半聯結車亦已切回外側車道，
    然交通警察竟示意其停車受檢，並以異議人駕駛大型車，非超車沿途行駛內側車
    道而開單舉發。後來移送機關即交通部公路局嘉義區監理所臺南監理站，經查證
    後復認異議人違規事實明確，乃依法裁處異議人罰鍰新臺幣三千元，並記違規點
    數一點，但因異議人所駕駛之車輛，並無舉發警員所指之違規情形，故異議人不
    服該裁處，而提起本件異議。
二、按汽車行駛高速公路，而不遵管制之規定者，處汽車駕駛人新臺幣三千元以上六
    千元以下罰鍰，並記違規點數一點，道路交通管理處罰條例第三十三條第一項及
    第六十三條第一項第一款分別定有明文。又車輛行駛高速公路同向二車道路段，
    除為超越同一車道之前車時得暫時利用內側車道超越前車外，大型車不得行駛內
    側車道，高速公路交通管制規則第八條第一項第一款亦規定甚明。
三、經查：
    （一）受處分人即異議人甲○○並不否認有於九十二年二月十四日下午兩點三十
          二分左右，駕駛車牌號碼ＫＯ—七一五號營業半聯結車，行經屬同向二車
          道路段之國道一號高速公路南向三百四十三公里處時，將其所駕駛之營業
          半聯結車變換車道駛入內側車道，並一直沿內側車道行駛至南向三百四十
          五公里左右等事實；又證人即當日舉發本違規事件之內政部警政署國道公
          路警察局第五警察隊警員蘇明山，亦於本院調查時到庭具結證稱：「（法
          官問：本件是否你舉發的，經過情形如何？）是我舉發的，本件是我攔異
          議人下來的，當時我們是在高速公路巡邏，在舉發之前是在路邊的巡邏箱
          簽到，並不是執行違規取締勤務，我們簽完後，剛要起步時，我從照後鏡
          看到異議人所駕駛的拖車（指前述營業半聯結車）行駛在內線車道，當時
          車流量是正常，並沒有塞車之情形，車速都可達到八、九十（公里）以上
          ，我就一直注意異議人之車輛，看他是不是只是超車，然後我看他在有些
          地點外線車道並沒有車，異議人可以變換車道到外線道行駛，但異議人都
          沒有作變換車道的動作，一直持續在內線車道行駛，我認為距離已經太遠
          了，並不是一般的超車，當時我就在路肩慢慢開車觀察異議人之車輛狀況
          ，發覺異議人確實有違規之情形，所以我才加速向前攔檢，我以六、七十
          （公里）的速度跟異議人之車輛，異議人是以一般速度約八十幾（公里）
          左右的速度行駛，我就切到外線車道示意異議人停車受檢，異議人就停車
          下來，我們有告訴他違規之情形，異議人有說他當時是無法從內線車道切
          換到外線車道。我確認在整個違規過程異議人有好幾次可以切換到外線車
          道的，但異議人都沒有切到外線車道，整段過程約有三公里之遠，異議人
          都未有切到外線車道，我們才加以舉發的。」等語（參見本院九十二年三
          月二十八日訊問筆錄），此參以證人蘇明山警員與異議人間，不僅未有任
          何怨隙，且係毫不相識之人，又證人係於簽完巡邏箱後，偶然發現本件違
          規事實，衡情證人蘇明山警員應無任意設詞攀誣，或虛構違規事實陷害異
          議人之理；另就證人所言：本件違規舉發之前，其係在路邊的巡邏箱簽到
          ，並不是執行違規取締勤務，簽完後剛要起步時，才從照後鏡看到異議人
          所駕駛之車輛行駛內線車道，之後其亦在路肩慢慢開車觀察異議人之車輛
          狀況，發覺異議人確實有違規之情形，始加速向前攔檢等情以觀，顯見異
          議人之駕駛行為確有明顯違規之處，才會引起證人之相當注意，且證人亦
          經一段期間之跟車觀察，始確定異議人之右開違規事實，故證人蘇明山警
          員對於異議人之上開違規情節，應無誤看或誤為判斷之可能。況警員執行
          公務時，本身即受有行政懲處責任之監督，且其於本院調查時到庭具結作
          證，更係以刑事責任擔保其證言之真實性，故證人之前開證述內容，以及
          其所紀錄舉發之本件違規事實，經核實無不可採信之處。因之，異議人有
          於右述時、地，駕駛營業半聯結車，行經屬同向二線道之高速公路路段，
          大型車並非超車而行駛於內側車道之違規駕駛行為，應可認定。
    （二）次按，交通勤務警察或依法令執行交通稽查任務人員，開單舉發違反道路
          交通管理處罰條例所列之違規事實，經公路主管機關或警察機關所為之裁
          決處罰，本質上為行政處分，係公務員基於職務上權力，依法就特定之具
          體事件所為，並具有公法上效果之單方行政行為。而根據公務員為公法上
          行為具有公信力之原則，該行政處分當可被推定為真正，且其據以依法處
          分之事實認定，亦應可推定為正確無誤，故本此公信原則，立法者乃於道
          路交通管理處罰條例及高速公路交通管制規則中制定相關規定，使交通勤
          務警察或依法令執行交通稽查任務人員，在特殊情形下，當場不能或不宜
          攔截製單舉發時，得當機處置而逕行舉發（參見九十一年九月一日施行之
          修正後道路交通管理處罰條例第七條之二及高速公路交通管制規則第二十
          六條等規定），以達成維護交通秩序及公共安全之行政目的。反之，若謂
          公務員之一切行政行為，均需預留證據以證明其為真實，則國家行政勢必
          窒礙難行，且相關行政目的亦難達成，故刑事訴訟法就犯罪證據有關之規
          定中，與屬行政秩序罰之交通違規裁罰本旨不合之部分，自不在準用之列
          。從而，交通違規行政爭訟之舉證責任原理，應非如刑事案件中，必須超
          越任何合理懷疑，始可為有罪判決之嚴格程度，而係應與民事訴訟之舉證
          責任原理相類似，亦即基本上應就行政機關與人民所各自主張有利於己之
          事實，分配其應盡之舉證責任，而非逕予適用刑事訴訟上之「無罪推定」
          原則，此觀諸行政訴訟法第一百三十六條，規定行政訴訟程序準用民事訴
          訟法第二百七十七條舉證責任分配原則之立法意旨，即可明瞭。
    （三）基此，受處分人即異議人甲○○雖極力辯稱：其於上述時、地，駕駛大型
          車行駛於高速公路，係因其超車後外側車道車輛很多，以致其無法切入外
          側車道云云，然其並未就本件執勤警員之舉發有誤，提出任何明確之事證
          以供調查，且本院亦核無其他相關證據，足資證明本件執勤警員確有捏造
          事實違法取締之情事，故證人蘇明山警員本其維護交通秩序、安全職責所
          為之本件舉發，自應受到合法、正確之推定。此外，汽車超車時，前行車
          連貫二輛以上者，不得超車，道路交通安全規則第一百零一條第二款規定
          甚明，故駕駛人於超車前，本應依照前述道路交通安全規則之規定，觀察
          前方車輛是否有連貫兩輛以上之情形，以判斷其於超越前方一部車後，可
          否順利駛入原行路線，而唯有在此等前行車未連貫二輛以上，且駕駛人可
          在超越前方一部車後順利進入原行路線之超越方式，始為符合道路交通安
          全規則之超車行為。而本件異議人係經驗豐富之職業駕駛人，其對於前述
          道路交通安全規則應當知之甚詳，且其所駕駛之營業半聯結車，復係駕駛
          座甚高之大型車輛，故異議人前述所辯：其超車後外側車道車輛很多等情
          縱然屬實，則異議人於此等情況下，本可在進入內側車道前，輕易發現原
          行同路線前車之行駛狀況，應尚不能允許其作符合規定之正常超車行為，
          而不得貿然超越前方車輛並進入內側車道行駛，然異議人竟無視上述道路
          交通安全規則之規定，僅因前方車輛車速減慢，即貿然將車駛入內側車道
          而欲超越前方連貫車輛，顯見其上開進入內側車道之駕駛行為，並非合乎
          相關規定之超車行為，是其上開所辯，顯均非合理，而難以採信，至異議
          人於前述時、地，有非超車而行駛於高速公路內側車道之違規行為，則實
          無疑問。
四、綜上所述，本件受處分人即異議人甲○○於前述時、地，駕駛屬大型車之營業半
    聯結車，行經屬同向二車道之國道一號高速公路南向三百四十三公里至三百四十
    五點二公里處時，有非超車而行駛於內側車道之違規情事既可認定，則內政部警
    政署國道公路警察局第五警察隊警員，依法當場開單舉發，嗣後移送機關即交通
    部公路總局嘉義區監理所臺南監理站，據此並引用道路交通管理處罰條例第三十
    三條第一項及第六十三條第一項第一款等規定，並參酌違反道路交通管理事件統
    一裁罰基準表等相關內容，而裁處異議人罰鍰新臺幣三千元，並記違規點數一點
    ，於法尚無違誤。至本件異議內容，經核並無理由，故應予以駁回。
五、據上論斷，應依道路交通案件處理辦法第十九條，裁定如主文。
中      華      民      國      九十二      年     五     月    十六    日
                              臺灣臺南地方法院交通法庭
                                      法  官    陳 志 成
右正本證明與原本無異
如不服本裁定應於送達後五日內向本院提出抗告狀
                                      書記官    彭 建 山
中      華      民      國      九十二      年     五     月    十六    日


司法院資訊處製作；財團法人民間司法改革基金會備份。
